【裁判字號】    95,上易,104
【裁判日期】    950523
【裁判案由】    竊盜
【裁判全文】
臺灣高等法院臺南分院刑事判決         95年度上易字第104號
上  訴  人  臺灣嘉義地方法院檢察署檢察官
上  訴  人
即  被  告  甲○○
被      告  丁○○
                    （現於臺灣臺南戒治所戒治中）
上列上訴人因被告竊盜案件，不服臺灣嘉義地方法院94年度易字
第20 8號中華民國94年12月21日第一審判決（起訴案號：臺灣嘉
義地方法院檢察署94年度偵字第1883號），提起上訴，本院判決
如下：
    主  文
上訴駁回。
    事  實
一、甲○○有多次竊盜前科，近十年間因竊盜案件，經本院於八
    十三年十二月十五日以八十三年度上訴字第一七五九號判決
    判處有期徒刑四年六月，強制工作三年確定，並於九十年九
    月二十二日縮短刑期執畢出監；復因竊盜案件，分別經本院
    於八十七年十一月三十日以八十七年度上易字第二二一四號
    判處有期徒刑十月確定；又經臺灣高等法院台中分院於八十
    九年五月三日以八十九年度上易字第八九０號判處有一年二
    月確定，及因偽造文書案件，經臺灣彰化地方法院於八十九
    年十二月三日以八十八年度重訴字第二十號判處有期徒刑四
    月確定，上開二罪合併定應執行有期徒刑一年五月，並接續
    於九十年九月二十二日入監執行，於九十一年八月二十一日
    縮短刑期假釋出監，並於九十二年六月十日假釋期滿，以執
    行完畢論。
二、甲○○猶不知惕勵，竟基於意圖為自己不法所有之犯意，攜
    帶其所有之而客觀具有殺傷力、可為兇器使用之三頭六角扳
    手一支，於九十四年三月二十一日六時許，在臺南縣西港鄉
    ○○路四六之二號前，竊取丙○○所有，停放於該處、車牌
    號碼J3－3588號自用小客車之車牌二面，得手後將之懸掛於
    其所有車牌號碼0485－GJ號之自用小客車上。嗣於翌日清晨
    四時三十分許，由甲○○駕駛上開懸掛失竊J3－3588號車牌
    之自用小客車，搭載丁○○至嘉義縣中埔鄉○○路八一八號
    及七二九號附近，由甲○○以其所有之遙控側錄器打開上開
    處所之鐵門，正預備入內行竊，尚未著手竊盜行為時，即遭
    鄰人乙○○查覺有異而報警，經警追緝後於嘉義縣中埔鄉和
    興村台糖農場產業道路旁將甲○○及丁○○查獲，並扣得前
    揭三頭六角扳手一支。
三、案經嘉義縣警察局中埔分局報告臺灣嘉義地方法院檢察署檢
    察官偵查起訴。
    理  由
壹、被告甲○○部分：
一、有罪部分：
  (一)訊之上訴人即被告甲○○對於上揭事實坦承不諱，並同意被
    告以外之人於審判外之陳述作為證據，核與證人丙○○即失
    竊上開車牌之人於警訊時證述之情節相符（詳警卷第十八、
    十九頁），復有贓物認領保管單一紙（詳警卷第二六頁）、
    車輛照片一幀附卷可查（詳警卷第三三頁），再有前揭三頭
    六角扳手扣案堪憑，足見被告甲○○於本院審理時所為之自
    白與事實相符，應堪採信。本件事證已臻明確，被告甲○○
    前揭犯行足可認定。
  (二)查被告甲○○持以犯案之前揭三頭六角扳手一支，為金屬製
    品，質地堅硬，直徑約十八公分，在客觀上對人之生命、身
    體具有危險性，足供作為兇器使用。又按所謂兇器，其種類
    並無限制，凡客觀上足對人之生命、身體、安全構成威脅，
    具有危險性之兇器均屬之，且只須行竊時攜帶此種具有危險
    性之兇器為已足，並不以攜帶之初有行兇之意圖為必要，有
    最高法院七十九年台上字第五二五三號判例可稽。核被告甲○○所為，係犯刑法第三百二十一條第一項第三款之攜帶兇
    器竊盜罪。又被告甲○○前因竊盜案件，經臺灣高等法院臺
    中分院於八十九年五月三日以八十九年度上易字第八九０號
    判決判處有一年二月確定，及因偽造文書案件，經臺灣彰化
    地方法院於八十九年十二月三日以八十八年度重訴字第二十
    號判處有期徒刑四月確定，上開二罪合併定應執行有期徒刑
    一年五月，並接續於九十年九月二十二日入監執行，於九十
    一年八月二十一日縮短刑期假釋出監，並於九十二年六月十
    日假釋期滿，以執行完畢論。有臺灣高等法院被告前案紀錄
    表可稽，其於執行完畢五年內再犯本件有期徒刑以上之罪，
    為累犯，應依法加重其刑。
  (三)原審法院就此部分認為罪證明確，因予適用刑法第三百二十
    一條第一項第三款、第四十七條、第三十八條第一項第二款
    規定，並審酌被告甲○○有多次竊盜前科，近十年間，先經
    本院於八十三年十二月十五日以八十三年度上訴字第一七五
    九號判處有期徒刑四年六月，強制工作三年確定，於九十年
    九月二十二日縮短刑期執畢出監；復又因竊盜案件，分別經
    本院於八十七年十一月三十日以八十七年度上易字第二二一
    四號判處有期徒刑十月確定；又經臺灣高等法院臺中分院於
    八十九年五月三日以八十九年度上易字第八九０號判處有一
    年二月確定，及因偽造文書案件，經臺灣彰化地方法院於八
    十九年十二月三日以八十八年度重訴字第二十號判處有期徒
    刑四月確定，上開二罪合併定應執行有期徒刑一年五月，並
    接續於九十年九月二十二日入監執行，於九十一年八月二十
    一日縮短刑期假釋出監，並於九十二年六月十日假釋期滿，
    以執行完畢論後，又經臺灣花蓮地方法院於九十三年十二月
    二日以九十三年度林易字第九號判決判處有期徒刑七月確定
    。雖此次僅竊取車牌二面，財物價值尚低，且犯後坦承犯行
    ，惟其一犯再犯不知悔改，對於社會公眾之財產法益存有極
    高之危害性等一切情狀，量處有期徒刑一年。並敘明扣案之
    三頭六角扳手一支為被告甲○○所有，業據被告甲○○自承
    在卷，係供犯罪所用之物，爰依法一併宣告沒收。至於扣案
    之遙控側錄器及開關鎖各一只、斜口老虎鉗一只、一字螺絲
    起子二支、雙面膠帶一捲、四號電池二十顆及車充器一組等
    物，雖為被告所有，但則非供上開犯罪所用，爰不諭知沒收
    ，附此敘明。
二、不另為無罪諭知部分：
  (一)起訴意旨另以：甲○○復與丁○○基於意圖為自己不法所有
    之犯意聯絡，於九十四年三月二十二日晚間四時三十分許，
    由甲○○駕駛上開懸掛失竊J3－3588號車牌之自用小客車，
    搭載丁○○至嘉義縣中埔鄉○○路八一八號及七二九號附近
    ，由甲○○以其所有之遙控側錄器打開上開處所之鐵門，並
    由沈崑輝進入嘉義縣中埔鄉○○路七二九號牛肉店內蒐尋財
    物，丁○○則在上開自用小客車上把風，嗣經乙○○查覺有
    異而報警，其等始未得逞並隨即駕車逃逸，因認被告甲○○
    另涉夜間侵入住宅竊盜未遂罪嫌云云。
  (二)按犯罪事實應依證據認定之，無證據不得認定其犯罪事實；
    又不能證明被告犯罪者，應諭知無罪之判決；刑事訴訟法第
    一百五十四條第二項、第三百零條第一項分別定有明文。又
    犯罪事實之認定，應憑真實之證據，倘證據是否真實尚欠明
    確，自難以擬制推測之方法，為其判斷之基礎；而認定犯罪
    事實之證據係指足以認定被告確有犯罪行為之積極證據而言
    ，該項證據自須適合於被告犯罪事實之認定，始得採為斷罪
    資料，最高法院著有五十三年台上字第六五六號、二十九年
    上字第三一０五號判例可資參照。且刑事訴訟上證明之資料
    ，無論其為直接或間接證據，均須達於通常一般之人均不致
    有所懷疑，而得確信其為真實之程度，始得據為有罪之認定
    ，若其關於被告是否犯罪之證明未能達此程度，而有合理懷
    疑之存在，致使無從形成有罪之確信，根據「罪證有疑，利
    於被告」之證據法則，即不得遽為不利被告之認定，此有最
    高法院七十六年台上字第四九八六號判例亦可參照。
  (三)訊據被告甲○○固然坦承駕駛上開懸掛失竊J3－3588號車牌
    之自用小客車，搭載丁○○至嘉義縣中埔鄉○○路八一八號
    及七二九號附近，因見七二九號牛肉店鐵門開啟，乃欲入內
    竊取財物，因遭對街之人察覺，隨即駕車離開，並未進入該
    店內等情；惟矢口否認係以其所有之遙控側錄器打開上開處
    所之鐵門，並已進入該店內蒐尋財物云云。經查，證人乙○○即在場之人證稱：「（是否有看到那個人進去牛肉店？）
    我把鐵門手動拉開有聲音，他一聽到就逃走了。」「（是否
    看到他從牛肉店跑出來？）電燈沒有開，我看到的情形是人
    在門口，有無進去我不知道。」「（第一眼看到被告在哪裡
    ？）在店門外的階梯那裡，假裝在運動。」「（是否當時是
    從信箱口看出去看到被告？）當時我家鐵捲門已經拉下，我
    從信箱口看到被告站在照片標示處，被告站在台階上。」等
    語，與被告甲○○抗辯當時未進入牛肉店等情相符，堪信被
    告甲○○當時，應是尚未進入牛肉店內。
  (四)按刑法上之未遂犯，必須已著手於犯罪行為之實行而不遂，
    始能成立，此在刑法第二十五條第一項規定甚明。同法第三
    百二十一條之竊盜罪，為第三百二十條之加重條文，自係以
    竊取他人之物為其犯罪行為之實行，至該條第1項各款所列
    情形，不過為犯竊盜罪之加重條件，如僅著手於該項加重條
    件之行為而未著手搜取財物，仍不能以本條之竊盜未遂論，
    至竊盜之預備行為，刑法對於預備盜竊並無處罰明文，亦難
    令負何種罪責（最高法院二十七年滬上字第五四號判例參照
    ）。再按侵入竊盜究以何時為著手起算時點，依一般社會觀
    念，咸認行為人以竊盜為目的，而侵入他人住宅，搜尋財物
    時，乃應認與竊盜之著手行為相當。查被告被告尚未進入上
    開牛肉店，已如前述，顯見被告縱然使用側錄器等工具，使
    上開店門自動捲起，惟尚未進入該址屋內，且當時天色昏暗
    ，故被告並無開始以目光或手搜尋、翻動、搜取屋內財物之
    舉，亦即未著手於竊盜行為，揆諸前揭說明，尚難認係竊盜
    罪之著手，亦無竊盜未遂可言，且刑法不處罰預備竊盜。然
    此部分公訴意旨認與前揭有罪部分有連續犯關係，乃裁判上
    一罪，此部分亦不另為無罪之諭知，附此敘明。
貳、丁○○部分：
一、公訴意旨略以：甲○○復與丁○○基於意圖為自己不法所有
    之犯意聯絡，於九十四年三月二十二日晚間四時三十分許，
    由甲○○駕駛上開懸掛失竊J3－3588號車牌之自用小客車，
    搭載丁○○至嘉義縣中埔鄉○○路八一八號及七二九號附近
    ，由甲○○以其所有之遙控側錄器打開上開處所之鐵門，並
    由沈崑輝進入嘉義縣中埔鄉○○路七二九號牛肉店內蒐尋財
    物，丁○○則在上開自用小客車上把風，嗣經乙○○查覺有
    異而報警，其等始未得逞並隨即駕車逃逸，因認被告丁○○
    涉犯夜間侵入住宅竊盜未遂罪嫌云云。
二、公訴人認被告丁○○涉犯夜間侵入住宅竊盜未遂罪嫌，無非
    係以被告甲○○當時已進入上開牛肉店內搜尋財物為其論據
    ，然被告甲○○尚未進入該牛肉店內，已如前述，顯見未著
    手於竊盜行為，並無竊盜未遂可言，被告丁○○縱令在旁把
    風，而與被告甲○○有犯意聯絡及行為分擔，亦無從成立加
    重竊盜罪嫌。況被告丁○○矢口否認有把風之行為，辯稱：
    當時坐在上開自用小客車副駕駛座，和被告甲○○一同外出
    兜風，被告甲○○突然表示要下車，伊並不知道被告甲○○
    意圖行竊，並未幫忙把風，後來被告甲○○急忙跑回車上開
    車逃逸，隨後經警查獲等情。且同案被告甲○○於原審供稱
    ：當時被告丁○○坐在駕駛座旁，伊下車是向被告丁○○表
    示要下去一下，並未告知意圖行竊等語。查被告丁○○既未
    幫忙開車，復又未下車站在車旁察看四周狀況，實難認其何
    有幫助把風之行為，是被告丁○○犯罪尚屬不能證明。
參、本院經核原判決關於被告甲○○有罪部分，認事用法，並無
    不合，量刑亦稱允當。被告沈崑上訴意旨，言空言指摘原判
    決量刑過重，為無理由，應予駁回。原判決關於尚未著手竊
    盜而就被告甲○○不另為無罪諭知，以及對被告丁○○為無
    罪諭知部分，經查於法尚無不合，檢察官仍執前詞，指摘原
    判決就此部分判決不當，亦為無理由，應予駁回。
據上論斷，應依刑事訴訟法第三百六十八條，判決如主文。
本案經檢察官蘇南桓到庭執行職務。
中    華    民    國  九十五  年    五    月  二十三  日
                    刑事第二庭  審判長法  官  葉居正
                                      法  官  莊俊華
                                      法  官  李文福
以上正本證明與原本無異。
不得上訴。
                                      書記官  李良倩
中    華    民    國  九十五  年    五    月  二十三  日
附錄：本判決論罪法條
刑法第三百二十一條第一項第三款
犯竊盜罪而有左列情形之一者，處六月以上、五年以下有期徒刑
：
三  攜帶兇器而犯之者。


司法院資訊處製作；財團法人民間司法改革基金會備份。
